臺灣臺北地方法院刑事裁定　　　　　　　94年度聲判字第69號
聲　請　人　甲○○
代　理　人　莊國明律師
被　　　告　丙○○
被　　　告　乙○○
上列聲請人即告訴人因被告傷害等案件，不服台灣高等法院檢察
署檢察長中華民國九十四年六月十日九十四年度上聲議字第一八
二七號駁回再議之處分（原不起訴處分案號：台灣台北地方法院
檢察署九十三年度偵字第一五九一0號、九四年度偵字第八號）
，聲請交付審判，本院裁定如下：
    主  文
聲請駁回。
    事實及理由
一、按告訴人不服上級法院檢察署檢察長或檢察總長認再議為無
    理由而駁回之處分者，得於接受處分書後十日內委任律師提
    出理由狀，向該管第一審法院聲請交付審判；法院認為交付
    審判之聲請不合法或無理由者，應駁回之。刑事訴訟法第二
    百五十八條之一、第二百五十八條之三第二項前段分別定有
    明文。本件處分書於九十四年六月二十三日寄存於吳興派出
    所, 聲請人即告訴人甲○○委任律師莊國明於同年七月一日
    向本院提起交付審判之聲請, 揆前說明, 於法有據, 合先
    明。又法院為聲請交付審判之裁定前，得為必要之調查，刑
    事訴訟法第二百五十八條之三第三項定有明文，惟參酌交付
    審判制度之立法意旨，係對於檢察官不起訴或緩起訴裁量權
    制衡之一種外部監督機制，從而法院就證據調查之範圍，應
    限於偵查中曾顯現之證據，不得再就告訴人於聲請交付審判
    時所提出之新證據再為調查，亦不可蒐集偵查卷宗外之證據
    ，併予說明。
二、原告訴及臺北市政府警察局信義分局報告意旨略以：被告丙○○任職於賓士保全股份有限公司 (下稱賓士保全公司),
    負責信義國小（址設臺北市○○區○○街60號）之保全,被
    告乙○○係信義國小之生活教育組組長，緣告訴人甲○○於
    民國92年12月27日（星期六）晚間11時50分，與友人蔣玉文
    前往信義國小運動，告訴人在校園操場慢跑，蔣玉文則在旁
    餵食附近之流浪狗，不久被告丙○○走向蔣玉文並對其表示
    飼養流浪狗有愛心，但記得要將餵養之工具及垃圾帶走，並
    自稱係信義國小之保全人員等語，詎料，未過多久，被告乙○○突然手持相機不斷對蔣玉文拍照，經告訴人趨前制止，
    被告乙○○隨即轉向對告訴人拍照，告訴人為維護自身肖像
    權，乃要求被告乙○○將照片去除並以手阻擋被告乙○○之
    相機鏡頭，就在告訴人與被告乙○○僵持之際，被告丙○○
    竟基於恐嚇、剝奪他人行動自由及傷害他人身體之犯意，掏
    出手槍瞄準告訴人，且手握一支金屬電擊棒對告訴人揮舞，
    告訴人見狀為維護自身安全，旋即同蔣玉文欲逃離信義國小
    ，被告丙○○卻不斷追逐告訴人，試圖以身體阻擋告訴人，
    且不停拉扯告訴人，於告訴人接近信義國小南門之際，被告
    丙○○突以槍瞄準告訴人，向告訴人恐嚇稱：「不准動，再
    動我就開槍」等語，致告訴人心生恐懼，且因告訴人未停下
    腳步，被告丙○○遂瞄準告訴人眼睛部位，連續對告訴人射
    擊，致槍內成分不明之化學液體覆蓋告訴人整個臉孔，造成
    告訴人臉部、喉部頓時如同大火灼燒，疼痛無比；而被告乙○○則與被告丙○○共同基於妨害自由之犯意聯絡，於告訴
    人接近信義國小南門時，搶先將校門上鎖，不讓告訴人離去
    ，直至吳興派出所員警到信義國小巡邏，告訴人才獲釋，因
    認被告丙○○涉犯刑法第277條第1項傷害、第302條第1項妨
    害自由、第305條恐嚇等罪嫌；被告乙○○涉犯刑法第302條
    第1項、304條第1項妨害自由等罪嫌云云。
三、本件聲請交付審判之意旨:
(一)被告乙○○以蒐證為名, 未經蔣玉文及聲請人甲○○之同意
    , 持相機先拍蔣玉文, 再拍聲請人, 雖經聲請人再三制止,
    仍不停止。聲請人乃衝向前去, 欲掩住相機鏡頭, 但被告乙○○及丙○○誤以聲請人欲奪相機。
(二)被告丙○○於乙○○對蔣玉文及聲請人拍照時, 一手持警棍
    , 一手拿滅火槍, 阻攔聲請人, 聲請人欲快步離去, 丙○○
    欲阻擋並拉住聲請人, 不讓離去, 喝令聲請人不准走, 再走
    就開槍, 隨後並拿出滅火槍射擊聲請人, 致聲請人臉、喉等
    部位疼痛大聲呼叫。被告乙○○與丙○○有犯意聯絡與行為
    分擔。
(三)聲請人於案發當天只在信義國小操場跑步, 並未餵食流浪狗
    (餵食者係蔣玉文), 信義國小並未禁止餵食流浪狗 (本件案
    發後才張貼公告禁止餵食流浪狗), 被告乙○○以學校管理
    者之身分, 充其量只能對流浪狗或餵食者之餵食行為拍照在
    證, 究不能對無餵食行為且已準備離去之聲請人拍照, 詎乙○○卻不斷對聲請人拍照, 其行為顯已侵害聲請人應受憲法
    及民法保護之人格權 (肖像權), 使聲請人生存形象之核心
    部分, 即人性尊嚴遭到嚴重冒犯。被告丙○○之職權, 在於
    踐履契約上之保全義務, 實現信義國小之家主權, 應係要求
    聲請人立即離去, 而非阻止聲請人離開, 尤不該掏出金屬棍
    棒, 槍枝恫嚇聲請人, 更不應開槍射擊聲請人。
四、臺灣臺北地方法院檢察署 (簡稱北檢)檢察官不起訴處分書
    之理由如下:
(一)經向信義國小調取臺北市立各級學校校園開放實施要點，該
    要點第2點明定臺北市各級學校校園有一定之開放時間，週
    六及假日之開放時間係至下午9時止，同要點第12點則明定
    有破壞公物或其他不法行為、攜帶牲畜進入學校等情形者，
    各校得拒絕其進入或請其離去，如不聽從管理人員指揮，必
    要時得請轄區警察人員協助取締或處理等情，此有該要點一
    份附卷可稽。徵諸告訴人自陳其攜同飼犬至信義國小運動時
    已近凌晨零時之事實，且質之證人蔣玉文到庭證稱：因為一
    開始是我在餵狗，當時大約有10隻狗，丙○○就拿手電筒照
    我，跟我說餵狗很好，但是要將東西清理乾淨，學校有叫我
    抓你，也可以叫警察，但他跟我說他不會這樣做；後來30分
    鐘後，我帶告訴人的狗在逛，逛在放食物的司令台附近，告
    訴人在慢跑，我就看到丙○○和乙○○一起過來，忽然乙○○就對我拍照，當時在慢跑的告訴人就跟我說不要讓他們拍
    照，告訴人就跟乙○○說拍照是違法的，結果乙○○就對告
    訴人拍照；後來乙○○拍完告訴人第一張照片後，告訴人比
    較不安靜，一直指責乙○○違法拍照，乙○○就請告訴人安
    靜下來，後來告訴人叫乙○○把底片給他，洪不給，告訴人
    覺得情況不利，就叫我趕快走，丙○○後來就說不准走等語
    。另就被告丙○○涉嫌傷害等部份，經以證人身分訊問被告
    乙○○具結證稱：我到場時看見告訴人及另一位蔣小姐在我
    們操場餵狗，當時有5、6隻流浪狗，操場上有很多餿食，我
    拿相機要照告訴人，結果告訴人說不能照他的臉，說他有肖
    像權，告訴人就作勢要搶我的照相機，後來被丙○○擋住等
    語，此外，復有事發當時告訴人與友人餵食流浪狗所遺留垃
    圾造成信義國小校園衛生環境髒亂之照片（編號5、7、8、9
    、10、19、20）在卷可參，依上情節以觀，堪認本件係告訴
    人與其女性友人先於信義國小非開放時間攜帶牲畜進入校園
    ，且餵食流浪狗後未清理食物殘餘及垃圾，造成校園環境之
    髒亂，並阻撓信義國小校園管理人員拍照蒐證，告訴人與信
    義國小校園管理人員因而發生言語衝突。
(二)信義國小與賓士保全公司於92年度訂有系統保全服務契約書
    ，契約書第2條明定：保全系統於偵知有人或異物等入侵防
    護區域時，及時發出異常或警示信號，並立即派員前往標的
    物（即信義國小)查勘。如確有人或異物等入侵，即一面監
    視現場，一面通報警察機關與信義國小會同處理；第3條明
    定：為維護標的物（即信義國小）安全，履行防護服務之義
    務，賓士保全公司應執行下列事項：
    (2)週一至週日夜間9時至凌晨6時，巡邏校園保全防護區域3
    次（含每日23：00及隔日05：30後門旁小門開關門）週休及
    例假日之日間上午、下午各巡視乙次，此有該契約書1份附
    卷可參，又證人即信義國小總務主任夏德成到庭證稱：92年
    12月間信義國小確因流浪狗造成校園髒亂，而請保全特別注
    意，按照合約，有此情況要特別告知校方等語，且查，
    本件係信義分局勤務指揮中心接獲通報信義國小內警報器響
    ，故而指派吳興街派出所警員吳旻修與替代役男共2人前往
    處理乙節，亦有警員吳旻修之職務報告1份在卷可參，是足
    見被告丙○○所辯因校方委託賓士保全公司若有有校外人士
    在餵食流浪狗，須通知校方，其因而通知信義國小生活教育
    組組長乙○○並報警處理等情，應屬有據。
(三)告訴人雖指稱被告丙○○於告訴人接近信義國小南門時, 以
    槍瞄準告訴人並向告訴人恐嚇稱：「不准動，再動我就開槍
    」等語，被告丙○○復為阻止告訴人離去，而以槍瞄準眼睛
    部位，連續對告訴人射擊，致槍內成分不明之化學液體覆蓋
    告訴人整個臉孔，造成告訴人臉部、喉部頓時如同大火灼燒
    ，疼痛無比云云。惟查，證人蔣玉文到庭證稱：當天告訴人
    準備收東西要走，離司令台4、5公尺左右，我有聽到丙○○
    說「你再走，我就對你不客氣」，並沒有說要開槍；我並沒
    有看到丙○○對告訴人噴射，但我一直聽到告訴人喊叫「啊
    」；當天告訴人看起來都沒有異狀，臉上、身上都沒有異狀
    ，只是在推擠時有慘叫，動作我看不清楚，只知道推擠時我
    有聽到金屬的聲音等語。再以證人身分訊問被告乙○○，經
    被告乙○○具結證稱：我沒有看見丙○○拿滅火槍連續對告
    訴人開槍，告訴人也沒有說他被槍射到，當時大家都在爭執
    為何我們不讓他走等語，從而當時在場之蔣玉文、乙○○均
    未目睹被告丙○○有故意持槍朝告訴人臉部連續噴射之情形
    ，亦未聽聞被告丙○○以開槍相脅之恐嚇性言語，故本件無
    告訴人之指訴外，實無其他積極證據足認被告丙○○有以開
    槍相脅等言語恐嚇告訴人或故意持槍朝告訴人臉部噴射之事
    實。
(四)再查，事發時被告丙○○所持有之槍枝係滅火槍乙節，業據
    被告丙○○當庭提出該滅火槍並經本檢察官親自勘驗，此有
    該槍照片附卷可稽，復經向被告丙○○所屬之賓士保全公司
    函詢92年12月間該公司配置予機動出勤人員之槍枝種類、使
    用說明、成分以及該槍枝擊發至人體臉部時會造成何種傷害
    等情，經該公司回覆略以：92年度本公司有在各保全車輛配
    置一支滅火槍，主要用途是在如有緊急需要滅火時使用，因
    該項滅火槍並非列管及核備之物品，而且，該滅火槍原配置
    為隨車工具之一種，故本公司並未製作該項裝備之紀錄，後
    因該項滅火槍內之滅火罐購買不到，現有之滅火罐實為空罐
    ，內並無滅火之高壓氣體，後才全面改配置乾粉滅火器等語
    ，從而本件實難逕認告訴人當時所受之臉部、喉部等疼痛情
    狀，確係被告丙○○所攜帶之滅火槍噴射所致。
(五)又告訴人於事發後即前往臺北大學附設醫院就診，經診斷結
    果為告訴人「臉部、喉部疼痛」，未有何等具體傷勢，此有
    該院診斷證明書1紙在卷可稽，復經開立該診斷證明書之醫
    師劉永弘於警詢時證稱：甲○○主述疼痛，疼痛本來就是主
    觀，檢查並未有客觀發現等語明確，是告訴人並未成傷之事
    實，已堪認定，從而即使告訴人指訴被告丙○○朝其臉部噴
    射不詳化學液體云云確屬實在，然告訴人既未因被告丙○○
    之行為受有傷害之結果，被告丙○○之行為與傷害罪自屬有
    間。據此，本件實難僅以告訴人於事發時有臉部、喉部疼痛
    之事實，即對被告丙○○遽以刑法傷害罪相繩。
(六)依據卷附事發當天照片（編號3、4、11）及證人蔣玉文之證
    述可知，被告丙○○雖曾於上開時、地手持警棍、滅火槍隔
    住告訴人，並以身體阻擋告訴人離開信義國小，與告訴人發
    生拉扯等事實，惟質之證人即本件到場處理員警吳旻修到庭
    證稱：我到場時沒有看見他們有肢體衝突，當時他們只是在
    吵架等語明確，則以當時被告丙○○阻擋告訴人離開校園之
    方式、告訴人行動受限制之範圍、時間長短等情狀觀之，尚
    難認被告丙○○係以私行拘禁或其他非法方式，達到完全剝
    奪告訴人行動自由之程度。
(七)綜上(一)(二)情節互核以觀，足見本件實係告訴人與其女性友人
    先於信義國小之非開放時間攜帶牲畜進入校園，並餵養多隻
    流浪狗後未將食物殘餘及垃圾帶走，造成校園環境髒亂，經
    被告丙○○依照保全服務合約通知信義國小生活教育組組長
    即被告乙○○並通報警方，告訴人乃以言語斥責信義國小生
    活教育組組長即被告乙○○拍照蒐證，並以手阻擋被告乙○○之相機鏡頭，雙方因而發生衝突。是被告丙○○雖暫時以
    身體阻擋之方式妨害告訴人行使權利，然本件告訴人及其友
    人之行為已實際破壞信義國小校園之環境衛生，甚至妨害校
    方人員對於校園之指揮管理，則被告丙○○於已報警處理之
    情況下，暫時阻擋告訴人先行離開，請告訴人待警方到場處
    理之行為，自應認係屬公營造物家主權之延伸行使及維護校
    園安全之急迫性手段。再者，本件係告訴人違反信義國小校
    園管理之相關規定，且不願等待警方到場處理而急於離去在
    先，被告丙○○始基於維護信義國小校園之環境衛生、保護
    信義國小管理人員之人身安全、等待警方到場處理等目的，
    以身體阻擋告訴人離開現場，再參諸其手段係以身體阻擋離
    去，並未造成告訴人身體之具體傷害，其妨害告訴人行動自
    由之時間亦屬短暫，是衡量其欲保護之法益（即信義國小之
    校園環境衛生及校方人員人身安全）及其所侵害之法益（即
    告訴人之行動自由），堪認被告丙○○所施用之手段、目的
    尚屬相當，依據一般社會倫理價值及法益權衡，尚難認被告
    丙○○行為具有可非難之違法性, 涉有刑法第302條第1項、
    第304條第1項妨害自由之罪嫌。
(八)末查，證人蔣玉文證稱：（問：案發當天乙○○有無阻擋告
    訴人離開、用何種方式阻擋？有無用強暴、脅迫之手段或碰
    觸告訴人的身體？）沒有。當天是丙○○在阻擋告訴人...
    ，當時乙○○跟在旁邊，乙○○並沒有用任何強暴、脅迫的
    手段，也沒有碰到告訴人的身體，但乙○○最後有把大門關
    起來等語，足見被告乙○○並未以強暴、脅迫等方式妨害告
    訴人之行動自由甚明，其所為自與刑法強制罪責有間。至於
    被告乙○○固於凌晨零時許關閉信義國小南側門，惟承前所
    述，信義國小本有一定之開放時間，本件係告訴人與女性友
    人先於信義國小非開放時間內攜帶牲畜進入校園，並造成校
    園環境衛生之髒亂，故而被告乙○○基於信義國小生活教育
    組組長之職責並依據臺北市立各級學校校園開放實施要點及
    信義國小管理校園之相關規定，於凌晨關閉校園南側大門，
    並無任何違法性可言，自難認係以非法方式剝奪他人行動自
    由。
五、告訴人不服上開北檢檢察官之處分, 聲請再議, 臺灣高等法
    院檢察署 (簡稱高檢署)為再議駁回之處分, 理由如下:
(一)查本件聲請人係指訴被告丙○○有對聲請人稱：「不准動，
    再動我就開槍」等語，並以不明成分之化學液體射擊聲請人
    各情，經證人蔣玉文結證：「丙○○是用身體阻擋」「告訴
    人看起來都沒有異狀，臉上、身上都沒有異狀」（見九十三
    年偵字第一五九一0號案{簡稱偵一五九一0號}卷第一八七、
    一八八、一九0頁），又稱：「我有聽到被告說：『你再走
    ，我就對你不客氣』，並沒有說要開槍。」（偵一五九一0
    號卷第五九、六五頁），綜上證人蔣玉文結證各情，尚難遽
    認丙○○有對聲請人稱：「你再『動』，我就對你不客氣」
    之言詞及施恐嚇、開槍傷人等情事，況所稱：「我就對你不
    客氣」之言語，要屬警示語言，與恐嚇言語有別，且聲請人
    所提出之診斷證明書僅為「臉部、喉部疼痛」，並無具體傷
    勢（偵一五九一0號卷第五十頁），是以聲請人指訴之各該
    恐嚇、開槍傷人等情事，即乏積極證據足資認定。另被告雖
    有阻止聲請人離開之行為，惟其係基於校園秩序管理之目的
    ，因報警等待處理而為之，尚非出於刑事法上逮捕之意思為
    之，自不生聲請人是否為「現行犯」之問題。
(二)又聲請人指陳信義國小平時並未禁止居民攜帶動物進入運動
    ，聲請人聲請傳喚證人徐成虎，原檢察官未予傳訊一節，經
    查聲請傳喚證人徐成虎之待證事實為：「信義國小平時並未
    禁止居民攜帶動物進入運動」（偵一五九一0號卷第九十頁
    背面），而本件待證事實應為被告有無傷害、施恐嚇及妨害
    自由之行為，證人徐成虎既未在現場，對於現場情況自有不
    明，其所證信義國小平時事項與本件待證事實之關連性不足
    ，認無調查之必要，原檢察官未予傳訊，經核依法亦無不合
    。
五、本院認為: 告訴人就其提出之上揭告訴意旨, 認被告丙○○
    涉犯刑法第277條第1項傷害、第302條第1項妨害自由、第
    305 條恐嚇等罪嫌；被告乙○○涉犯刑法第302條第1項、
    304條第1項妨害自由等罪嫌云云, 固非無見, 惟
(一)告訴人與蔣玉文於九十二年十二月二十七日深夜十一時五十
    分許, 攜帶寵狗, 進入信義國小操場, 告訴人慢跑, 蔣玉文
    則餵食流浪狗等情, 並無爭執, 核與蔣玉文及被告丙○○、
    乙○○之陳述相符, 堪信屬實。
(二)告訴人上開半夜入校之行為, 依據台北市立各級學校校園開
    放實施要點: 第三點: (一)平時: 自上午五時至七時, 下午五
    時三十分至九時。(三)假日: 自上午五時至下午九時。第十點
    : 校園場地使用期間, 使用者應負責維持場地內外秩序, 並
    維護公共安全及環境衛生, 用畢後應即回復原狀, 如有損害
    並應賠償。第十二點: 有左列情之一者, 各校得拒絕其進入
    , 請其離去, 如不聽從管理人員指揮, 必要時得請轄區警察
    人員助取締或處理: (六)未經許可隨意進入未開放使用教室或
    其他校內場所者; (八)攜帶牲畜、危險物及違禁品進入學校者
    等規定 (偵一五九一0號卷第六至七頁), 屬非被允准之行為
    。
(三)又, 信義國小與賓士保全公司於92年度訂有系統保全服務契
    約書 (參偵一五九一0號卷第一一七至第一三0頁), 契約書
    第2條明定：保全系統於偵知有人或異物等入侵防護區域時
    ，及時發出異常或警示信號，並立即派員前往標的物（即信
    義國小)查勘。如確有人或異物等入侵，即一面監視現場，
    一面通報警察機關與信義國小會同處理；第3條明定：為維
    護標的物（即信義國小）安全，履行防護服務之義務，賓士
    保全公司應執行下列事項：(2)週一至週日夜間9時至凌晨6
    時，巡邏校園保全防護區域3次（含每日23：00及隔日05：
    30後門旁小門開關門）週休及例假日之日間上午、下午各巡
    視乙次。被告丙○○身為賓士保全公司之職員, 負責執行此
    契約義務, 對於校園之巡邏及安全之防護, 自屬職責所在。
    其半夜出巡並發現異狀通知校方會同處理, 並報警, 揆上契
    約, 亦無不合。
(四)第查: 證人夏德成即信義國小之總務主任結證稱: 「 (九十
    二年十二月貴校是否因為流浪狗造成校園髒亂, 而請保全特
    別注意?) 有, 按照合約, 有此情況要特別告知校方 (偵一
    五九一0號卷第一0七頁)。另依卷內相片二十五幀 (偵一五
    九一0號卷第八至二十頁), 該等相片所示, 校園內確有不明
    數量之流浪狗徘徊流連, 於停車場、走廊、操場跑道有餵食
    之器皿及餘散落地面未清除, 又有不明排泄物遺留在地上
    , 另有學生遭狗追趕受傷經包紮之場景, 以及告訴人有在信
    義國小校園內等情形。足見校內流浪狗確實造成校園同學之
    傷害及環境衛生、整潔之危害, 被告丙○○於非開放時段發
    現不明人士入校又餵食流浪狗, 即刻通知信義國小生活教育
    組組長即被告乙○○並報警, 被告乙○○到場後, 基於不明
    人士深夜入校流連未去, 又餵食流浪狗, 且基於維護校園安
    全及衛生等情境下, 以照相機拍照取證, 要無不妥。而信義
    分局勤務指揮中心接獲信義國小警報器響之通報，吳興街派
    出所指派警員吳旻修與替代役男共2人前往處理乙節，亦有
    警員吳旻修之職務報告1份在卷可參, 堪屬可信。
(五)再查: 被告丙○○、乙○○等人到場拍照及報警, 於法有據
    , 業如前述, 惟有無告訴人主張之傷害及妨害自由等不法犯
    行? 訊據被告丙○○稱: 「有阻擋甲○○離開, 但我不是用
    開槍的方式阻擋, 我是用雙手隔住雙方, 因為當時告訴人好
    像要搶洪組長的照相機, 搶相機是在前門一開始的時候,後
    來告訴人說要離開, 但是我們已經報警, 請甲○○留下來,
    告訴人執意要走, 我本來一直跟在他後面, 請他不要走,後
    來我就拿警棍擋在他面前, 但是並沒有身體的碰觸, 我不是
    因為他一直要走才開槍。」 (偵一五九一0號卷第七十頁),
    核與證人蔣玉文結證稱；「 (被告有無說明為何不准走?)
    沒有。因為一開始是我在餵狗, 當時大約有十隻狗, 被告 (
    指丙○○)就拿手電筒照我, 跟我說餵狗很好, 但是要將東
    西清理乾淨, 學校有叫我捉你, 也可以叫警察, 但他說他不
    會這樣做。.. 後來三十分鐘之後, 我帶告訴人的狗在逛,
    逛到放食物的附近, 告訴人在慢跑, 我就看到被告跟洪一起
    過來, 忽然洪組長就對我拍照, 當時在操場慢跑的告訴人就
    跟我說不要讓他們拍照, 告訴人就跟洪組長說拍照是違法的
    , 洪對告訴人說你怕拍嗎? 結果洪就對告訴人拍照, 當時他
    們二人隔了五、六公尺。」 (偵一五九一0號卷第五十九頁)
    、「後來洪拍宗告訴人第一張照片後, 告訴人比較不安靜
    , 一直指責洪違法拍照, 洪就請告訴人安靜下來, 後來告訴
    人叫洪底片給他, 洪不給, 告訴人覺得情況不利, 就叫我趕
    快走, 被告後來就說不准走。..( 有無看見被告拿槍對告訴
    人連續射擊, 告訴人有慘叫?) 告訴人有慘叫很多聲, 我並
    沒有看到被告對告訴人噴射, 但我一直聽到告訴人一直喊叫
    啊。」 (偵一五九一0號卷第六十頁)、「 (本件案發當天
    凌晨在信義國小內, 有無看到被告丙○○拿著手槍對著甲○○先生?) 沒有。我只有看到在操場旁的靠校門口的草地上
    丙○○有拿著長長黑黑的就是編號三照片中被告左手拿的工
    具。.. 當天是丙○○在阻擋告訴人, 丙○○用身體阻擋,
    因為當時我離他們一段距離, 看的不是很清楚, 當時乙○○
    跟在旁邊, 乙○○並沒有用任何強暴、脅迫的手段, 他沒有
    碰到告訴人的身體, 但洪最後有把大門關起來。... 告訴人
    看起來都沒有異狀, 臉上、身上都沒有異狀, 只是在推擠時
    有慘叫, 動作我看不清楚, 只知道推擠時我有聽到金屬的聲
    音。」 (偵一五九一0號卷第一八七至一八八頁)、「告訴
    人要準備收東西要走, 離司令台四、五公尺左右, 我有聽到
    被告說你再走, 我就對你不客氣, 並沒有說要開槍。」 (偵
    一五九一0號卷第五十九頁)等情大吻合, 亦與證人吳旻修即
    到場處理之警員結證稱: 「我到場時沒有看到他們有肢體衝
    突, 當時他們只是在吵架。我有看到洪等在拍照。告訴人跟
    我說他的眼睛被噴到很痛, 眼睛有紅紅的。」 (偵一五九一
    0號卷第六十頁)相符, 足信被告二人與告訴人互有爭執, 告
    訴人欲離開之際, 被告丙○○以身體攔阻, 被告乙○○仍續
    拍照直到員警到場為止, 此等行為是否觸法? 須視強暴脅迫
    手段與強制目的兩者之關連上，有無法律上可非難性，本件
    係告訴人與其女性友人先於信義國小之非開放時間攜帶牲畜
    進入校園，並餵養多隻流浪狗後未將食物殘餘及垃圾帶走，
    造成校園環境髒亂，經被告丙○○依照保全服務合約通知信
    義國小生活教育組組長即被告乙○○, 並通報警方，告訴人
    乃以言語斥責信義國小生活教育組組長即被告乙○○拍照蒐
    證，並以手阻擋被告乙○○之相機鏡頭，雙方因而發生衝突
    等情, 同前所述, 告訴人及蔣玉文之行為, 實際已破壞信義
    國小校園之環境衛生，甚至妨害校方人員對於校園之指揮管
    理，則被告丙○○於已報警處理之情況下，暫時阻擋告訴人
    先行離開，被告乙○○並關閉校門, 請告訴人待警方到場處
    理之行為，自應認係屬公營造物家主權之延伸行使及維護校
    園安全之急迫性手段。再者，本件係告訴人違反信義國小校
    園管理之相關規定，且不願等待警方到場處理而急於離去在
    先，被告丙○○、乙○○始基於維護信義國小校園之環境衛
    生、保護信義國小管理人員之人身安全、等待警方到場處理
    等目的，以身體阻擋告訴人離開現場並關閉大門，再參諸其
    手段係以身體阻擋及閉門防止離去，並未造成告訴人身體之
    具體傷害，其妨害告訴人行動自由之時間亦屬短暫，是衡量
    其欲保護之法益（即信義國小之校園環境衛生及校方人員人
    身安全）及其所侵害之法益（即告訴人之行動自由），堪認
    被告丙○○、乙○○所施用之手段、目的尚屬相當，依據一
    般社會倫理價值及法益權衡，尚難認被告丙○○、乙○○行
    為具有可非難之違法性。自難以刑法第302條第1項、第304
    條第1項妨害自由罪相繩。
(六)續查: 證人蔣玉文稱：「我有聽到被告說：『你再走，我就
    對你不客氣』，並沒有說要開槍。」（偵一五九一0號卷第
    五九、六五頁），所稱：「我就對你不客氣」之言語，依前
    揭當時情境, 要屬警示語言，與恐嚇要件有間, 自不構成刑
    法第三百零五條之罪。
(七)末查: 告訴人另主張因本案衝突受傷, 被告丙○○另犯傷害
    罪云云, 惟證人吳旻修稱: 「被告只有說他跟告訴人發生拉
    扯, 拉扯過程中有動到瓦斯槍, 他也說有噴到告訴人的臉部
    , 但不是刻意對著告訴人射。」 (偵一五九一0號卷第六十
    一頁)、證人蔣玉文證稱: 「 (當天告訴有何不適的情形?告
    訴人臉上、身上有何異狀?) 告訴人看起來都沒有異狀,臉上
    、身上都沒有異狀, 只是在推擠時有慘叫, 動作我看不清楚
    , 只知道推擁擠時我有聽到金屬的聲音。)( 九十四年偵字
    第八號第八頁), 而證人劉永弘即為告訴人診斷並出具診斷
    證明書之醫師, 於警詢時稱: 「 (診斷證明書上之疼所指為
    何?) 是被害人甲○○主述疼痛, 然疼痛本就是主觀, 檢查
    並未有客觀發現。」 (偵一五九一0號卷第四頁), 由以上之
    證述, 窺知告訴人於案發現場並未發現有何身體不適之異狀
    , 經醫師診斷, 客觀上亦未發現傷害, 告訴人主張被告丙○○傷害, 尚乏證據得以證實。
六、綜上所述，聲請人於告訴、聲請再議時所提出之理由及證據
    ，原處分機關已一一論述，均詳前所述，認事用法並無不合
    。原不起處分書及駁回再議處分書既已調查說明，認為被告
    被訴上揭妨害自由及傷害等罪，無積極證據得以證實，其犯
    罪嫌疑不足，依刑事訴訟法第二百五十二條第十款規定，北
    檢檢察官及高檢署檢察長分別予以不起訴處分及駁回再議之
    聲請，對照卷內資料，於法並無違誤，本件聲請交付審判意
    旨仍執前詞，其對於原處分加以指摘求予審判，核非有理，
    應予駁回。
七、依刑事訴訟法第二百五十八條之三第二項前段，裁定如主文
中　　華　　民　　國　　94　　年　　10　　月　　6　　日
　　　　　　　　　刑事第十五庭  審判長法　官　周祖民
                                      法  官  黃雅君
                                      法  官  邱蓮華
以上正本證明與原本無異。
本裁定不得抗告。
      　　　　　　　　　　　　　　　　書記官　孫捷音
中　　華　　民　　國　　94　　年　　10　　月　　6 　　日
